臺灣臺北地方法院民事裁定　　　　　　　94年度簡抗字第76號
抗　告　人　瑞化股份有限公司
法定代理人　高人儀
抗　告　人　乙○○
相　對　人　矽統科技股份有限公司
法定代理人　宣明智
相　對　人　甲○○
上列當事人間請求損害賠償事件，抗告人對於民國 94年9月21日
本院94年度店簡字第1160號裁定提起抗告，本院裁定如下：
    主  文
抗告駁回。
抗告費用由抗告人負擔。
    理  由
一、本件抗告意旨略以：原裁定雖認相對人2人之住所地不同，
    依民事訴訟法第20條但書之規定，應由侵權行為地所在之法
    院即臺灣新竹地方法院管轄，惟相對人於民國94年9月16日
    之辯論期日並不為管轄權之抗辯，且當庭提出答辯狀，依民
    事訴訟法第25條之規定，本院就本件損害賠償之訴自有管轄
    權。又抗告人係請求相對人負連帶賠償責任，故本件訴訟應
    屬類似必要共同訴訟，故關於必要共同訴訟之法理及規定應
    有適用之餘地。換言之，本院對相對人甲○○乃有管轄權，
    而另一相對人矽統科技股份有限公司（下稱矽統公司）即因
    必要共同訴訟須一同起訴或一同被訴，以防止裁判之歧異及
    訴訟經濟之考量，則本院就相對人矽統公司亦應有管轄權。
    況民事訴訟法第28條第1項固規定法院得依原告之聲請或依
    職權移轉管轄，但該法條之適用，應在法院通知被告到庭並
    對管轄權有意見後，法院方得依上開規定辦理，否則民事訴
    訟法第25條之規定即無適用之餘地，是原審並未再通知兩造
    開庭，以資確認相對人矽統公司就管轄權有無意見後，遽為
    裁定移轉管轄，實有不當等語。
二、按因侵權行為涉訟者，得由行為地之法院管轄；共同訴訟之
    被告數人，其住所不在一法院管轄區域內者，各該住所地之
    法院俱有管轄權。但依第 4條至前條規定有共同管轄法院者
    ，由該法院管轄，民事訴訴訟法第15條第 1項及第20條分別
    定有明文。準此，民事訴訟法第20條之規定僅有符合民事訴
    訟法第53條第1、2款之共同訴訟有適用之。而於共同訴訟被
    告數人之住所在同一法院管轄區域內者，該法院就全部被告
    均有普通審判籍，自得由該法院合併管轄，若不在同一法院
    管轄區域內者，雖得由其中一被告住所地之法院管轄，惟若
    有其他特別審判籍者，則不得由其中一被告住所地之法院管
    轄，亦即共同訴訟之普通審判籍僅於無民事訴訟法第20條但
    書規定之共同特別審判籍時方有其適用。反之，原告應向該
    共同特別審判籍所在地之法院起訴。又民事訴訟法第20條但
    書雖未規定為專屬管轄，但既係「由該法院管轄」，為訴訟
    經濟及防止裁判矛盾之目的，應解為以全部移送為宜。經查
    ，本件抗告人係依侵權行為之法律關係起訴請求相對人甲○
    ○負損害賠償責任，並依僱用人之責任請求相對人矽統公司
    負連帶賠償責任，因此相對人係共同訴訟人，雖相對人甲○
    ○之住所地（即普通審判籍）在台北市，惟侵權行為地（即
    特別審判籍）係在新竹市，揆諸前揭說明，本件共同特別審
    判籍之法院為臺灣新竹地方法院，是抗告人應向臺灣新竹地
    方法院起訴。
三、次按被告不抗辯法院無管轄權，而為本案之言詞辯論者，以
    其法院為有管轄權之法院；訴訟之全部或一部，法院認為無
    管轄權者，依原告聲請或依職權以裁定移送於其管轄法院，
    民事訴訟法第25條、第28條第1項定有明文。又所謂本案之
    言詞辯論，係指關於訴訟標的之辯論，亦即原告之訴有無理
    由之辯論，而非起訴合法與否之辯論。經查，本件相對人雖
    於民國94年9月16日之辯論期日提出答辯狀，但當日並未為
    本案之言詞辯論，而就管轄權之問題亦表明請本院依法處理
    ，並非未為管轄權之抗辯，此觀該期日筆錄之記載可明（參
    原審卷第50頁）。職故，本院並不因此而為有管轄權之法院
    。再者，抗告人依民事訴訟法第53條第1款之規定雖得將相
    對人一同起訴，但依前開民事訴訟法第20條但書之規定，本
    院自應將相對人2人一併移送臺灣新竹地方法院，故亦無抗
    告人所言訴訟經濟或裁判歧異之憂慮。此外，法院依民事訴
    訟法第28條第1項規定既得依職權將訴訟裁定移送有管轄權
    之法院，則法院自無須待兩造就管轄權表示意見後再為之。
    何況，本件相對人於94年9月16日之辯論期日已就管轄權表
    示意見，而未為本案之言詞辯論，是原審依職權將本件訴訟
    移送臺灣新竹地方法院，並無違誤。從而，抗告人求予廢棄
    原裁定，為無理由，應予駁回。
四、依民事訴訟法第436條之1第3項、第495條之1第1項、第449
    條第1項、95條、第78條，裁定如主文。
中　　華　　民　　國　　94　　年　　10　　月　　31　　日
                      民事第五庭審判長法  官　翁昭蓉
                                      法  官  林鳳珠
                                      法  官  林秀圓
以上正本係照原本作成
本裁定不得抗告
中　　華　　民　　國　　94　　年　　10　　月　　31　　日
                          　　　　　　書記官　林蓮女
